臺灣高等法院臺南分院民事判決　九十三年度上字第一一三號　Ｊ
　　上　訴　人　丙　○　○
　　訴訟代理人　甲　○　○
　　　　　　　　乙　○　○
　　被 上訴 人　丁　○　○
　　法定代理人　戊　○　○
　　被 上訴 人　欣嘉交通股份有限公司
　　法定代理人　己　○　○
　　訴訟代理人　何　永　福　律師
　　複 代理 人　吳　碧　娟　律師
右當事人間請求侵權行為損害賠償事件，上訴人對於中華民國九十三年五月十二日臺
灣嘉義地方法院第一審判決（九十二年度訴字第六三三號），提起上訴，本院於九十
三年十月五日言詞辯論終結，判決如下：
    主      文
原判決關於駁回上訴人後開第二項之訴部分，及該部分假執行之聲請，暨訴訟費用之
裁判，均廢棄。
右開廢棄部分，被上訴人應連帶給付上訴人新臺幣肆拾萬玖仟柒佰陸拾玖元，及被
上訴人丁○○自民國（下同）九十二年七月三十一日起，被上訴人欣嘉交通股份有限
公司自民國九十二年七月二十九日起，被上訴人嘉南汽車貨運股份有限公司自民國九
十三年四月二日起，各至清償日止，按週年利率百分之五計算之利息。
其餘上訴駁回。
第一、二審訴訟費用，由被上訴人連帶負擔百分之十五，餘由上訴人負擔。
    事      實
甲、上訴人方面：
一、聲明：求為判決：（一）原判決廢棄。（二）被上訴人應連帶給付上訴人新臺幣
    （下同）三百萬元，及自起訴狀繕本送達翌日起至清償日止，按週年利率百分之
    五計算之利息。（三）第一、二審訴訟費用由被上訴人連帶負擔。
二、陳述：除與原判決記載事實相同者予以引用外，並補稱：
（一）原判決認縱被上訴人丁○○停放系爭拖車架有過失，惟依吾人一般經驗法則判
      斷，該行為並不一定會導致上訴人受傷之結果，足見被上訴人丁○○之停放系
      爭拖車架，與本件車禍之發生，應無相當因果關係，顯有幫被上訴人脫卸責任
      之嫌。蓋被上訴人丁○○如未違規停放系爭拖車架於慢車道上，上訴人騎機車
      即能靠右行駛，而無遭不明車輛擦撞手把之可能，且縱上訴人被其他車輛擦撞
      機車手把，亦僅偏右搖晃幾下，尚有緩衝空間，乃被上訴人丁○○竟違規停放
      系爭拖車架於慢車道上，致封死上訴人之緩衝空間，其違規停車係導致本件車
      禍發生之主因，被上訴人應負侵權行為之賠償責任。
（二）依卷附之嘉義市街道圖示及現場照片顯示，被上訴人丁○○並無法將系爭拖車
      架駛入住處停放，顯係長期將系爭拖車架停放於慢車道上，復未曾放置障礙標
      示或交通錐等警告標示，又縱如被上訴人丁○○在原審辯稱肇事當日係因拖車
      頭故障送修，故將拖車架停放路旁屬實，亦因未依交通安全規則，放置障礙標
      示或警告標示，被上訴人丁○○仍有過失應負賠償責任，至肇事鑑定結果僅為
      刑事責任有無之參考而已。
（三）有關請求賠償之項目及數額減縮如下：
    (一)醫藥費：上訴人受傷經送聖馬爾定醫院診治，依該醫院出具之費用明細表，共
      支出醫藥費十三萬七千八百六十六元。
    (二)看護費：上訴人受傷送醫急救住院十二日，醫生囑咐住院期間需看護照顧，看
      護費每日以二千二百元計算，共支出二萬六千四百元。
    (三)勞動能力損失：上訴人原在聖馬爾定醫院任職護理工作，依該醫院錄取報到通
      知書所載時薪一百五十元計算，年收入為三十萬元（ 150x8x250（每年工作日
      數）=300000 ），受傷後轉任該院行政助理職，依該醫院薪資明細表計算，月
      薪為一萬五千元，年收入為十八萬元 （15000x12=180000），年收入每年損失
      十二萬元，以服務二十五年可屆退，共計損失三百萬元（ 120000x25=0000000
      ）。
    (四)精神慰藉金：上訴人猶待字閨中，遭此橫禍，頓失青春光彩，婚姻條件必受打
      折，身心之煎熬實難言喻，然為息事，慰藉金願減縮為五十萬元。
    (五)綜上損害共計三百六十六萬一千八百六十六元（應為三百六十六萬四千二百六
      十六元），扣除已請領之汽車強制責任險五十七萬六千九百六十四元，餘三百
      零八萬四千九百零二元（應為三百零八萬七千三百零二元），為杜訟累，願減
      縮僅請求賠償三百萬元。
三、證據：除引用原審立證之方法外，並補提出嘉義市街道圖示、薪資明細、診斷書
    、醫藥費明細、存摺影本各乙份、及現場照片十張為證。
乙、被上訴人方面：
一、聲明：求為判決：（一）上訴駁回。（二）第二審訴訟費用由上訴人負擔。
二、陳述：除與原判決記載事實相同者予以引用外，並補稱：
（一）本件車禍係發生於民國（下同）九十一年八月二十一日上午七時二十分許，當
      時天氣晴朗，有自然光線，扣除系爭拖車架停放之路面，剩餘之路寬尚有四．
      八公尺可供通行，為上訴人所不爭執，並有現場照片附卷可稽，則依當時路面
      能見度，上訴人自遠處即可看見系爭拖車架停放該處，並能注意車前狀況，進
      而採取必要之安全措置，竟未做任何閃避之舉，直接撞及停放路邊之系爭拖車
      架，是本件交通事故應係上訴人受外力衝撞後，未注意車前狀況，並隨時採取
      必要之安全措施所致。苟被上訴人丁○○停放系爭拖車架有過失，惟依吾人一
      般經驗法則判斷，該行為並不一定會導致上訴人受傷，足見被上訴人丁○○停
      放系爭拖車架之行為，與本件車禍發生之結果，應無相當因果關係。故被上訴
      人丁○○就本件車禍之發生，應無過失行為，即臺灣省嘉雲區車輛行車事故鑑
      定委員會鑑定意見書，及臺灣省車輛行車事故覆議鑑定委員會函，亦均為相同
      結果之鑑定。
（二）上訴人於鈞院補呈之照片及說明，主張肇事現場實際路寬，應扣除路緣０．四
      公尺，僅為四．四公尺，顯然有誤，蓋上訴人主張應扣除之路緣０．四公尺，
      無非以其測得人行道旁邊之白線與人行道間之距離為０．四公尺為據，認為停
      車之邊緣應與該白線切齊，惟實際上之停車，車輪均儘量貼近人行道，亦即均
      停在白線之內，故根本不須扣除０‧四公尺之寬度。
（三）上訴人另依提出之照片顯示標示車道之寬度，主張依道路劃分車道為三‧五公
      尺，機車道為一‧五公尺，合計為五公尺，被上訴人違規佔用車道，實際剩四
      ‧四公尺或四‧八公尺，均不足道路劃分之基本五公尺之數，亦無足採。蓋上
      訴人所拍攝之該照片，係雙向車道並有規劃機車道之路段，與被上訴人丁○○
      停放系爭拖車架之車道，並無對向車道，且無劃定機車道之路段不同，故上訴
      人以該照片主張被上訴人丁○○違規佔用車道，實際剩四‧四公尺或四‧八公
      尺，均不足五公尺云者，顯無意義。蓋上訴人所提出劃有機車道之路段，其機
      車道寬度亦僅有一‧五公尺寬而已，然本件被上訴人丁○○停放之系爭道路，
      路寬尚有四‧八公尺（應包含路線０‧四公尺），均遠大於一‧五公尺，顯見
      不影響上訴人之機車通行。
（四）有關上訴人請求賠償之項目及數額主張如下：
    (一)上訴人支出之醫藥費十三萬七千八百六十六元不爭執。
    (二)上訴人支出之住院十二日看護費不爭執，惟每日之看護費用應減為二千元，而
      非二千二百元。
    (三)否認上訴人請求之勞動能力損失，蓋上訴人之職務調動與其受傷應無因果關係
      ，換言之上訴人眼睛一眼受損，並不影響其工作能力，故上訴人不論從事護理
      工作或行政工作，均與其眼睛受損無關。退萬步言，上訴人就其勞動能力之損
      失為一次之請求，亦應依霍夫曼計算公式扣除中間利息。
    (四)上訴人請求之精神慰藉金五十萬元，亦屬偏高，應予酌減。
三、證據：引用原審之立證方法。
丙、本院依職權向臺灣嘉義地方法院檢察署調閱九十二年度調偵字第二十四號過失傷
    害偵查案卷。
    理      由
一、按訴狀送達後，原告不得將原訴變更或追加他訴，但被告於訴之變更或追加無異
    議，而為本案之言詞辯論者，視為同意變更或追加；又按在第二審為訴之變更或
    追加，非經他造同意，不得為之，但有民事訴訟法第二百五十五條第一項第三款
    擴張或減縮應受判決事項聲明之情形者，不在此限；民事訴訟法第二百五十五條
    第一項第三款、第二項、第四百四十六條第一項，分別定有明文。本件上訴人於
    原審起訴時，原請求被上訴人丁○○、被上訴人欣嘉交通股份有限公司（下稱欣
    嘉公司），應連帶給付上訴人六百萬元，及自起訴狀繕本送達翌日起至清償日止
    ，按週年利率百分之五計算之利息；繼於原審審理中追加請求被上訴人丁○○、
    被上訴人欣嘉公司、及被上訴人嘉南汽車貨運股份有限公司（下稱嘉南公司），
    應連帶給付上訴人六百萬元，及自起訴狀繕本送達翌日起至清償日止，按週年利
    率百分之五計算之利息，因被上訴人在原審無異議並為本案之言詞辯論；另上訴
    人上訴本院時，聲明求命被上訴人丁○○、被上訴人欣嘉公司、及被上訴人嘉南
    公司應連帶給付上訴人三百萬元，及自起訴狀繕本送達翌日起至清償日止，按週
    年利率百分之五計算之利息，核係屬減縮應受判決事項之聲明，與法並無不符，
    應予准許，合先敘明。
二、上訴人起訴主張：被上訴人丁○○係被上訴人嘉南公司僱用之司機，本應注意車
    輛停放路邊時，不得停放於顯有妨害他車通行之處所，並不得利用道路放置拖車
    ，且依當時情形，並無不能注意情事，竟疏未注意，任意長期將其駕駛靠行於被
    上訴人欣嘉公司之車牌ＵＳ—六００號營業貨運曳引車，所聯結之被上訴人嘉南
    公司所有之車牌ＰＲ—Ｅ七號營業拖車架，停放於嘉義市○○路○段路邊，適上
    訴人於九十一年八月二十二日上午七時二十分許，騎乘車牌ＫＶ七—七九三號重
    型機車，途經該路段時煞避不及，撞及系爭拖車架左後側倒地，受有頭部外傷、
    臉部撕裂傷、下顎骨骨折、上顎骨骨折、右側顴骨骨折、右側眼眶底破損、鼻篩
    骨骨折、右側眼球破損、額骨骨折等傷害，雖經送醫治療，仍致右眼視力完全喪
    失，右眼已無功能之傷害。被上訴人丁○○係被上訴人嘉南公司、欣嘉公司之受
    僱人，其因執行職務不法侵害上訴人之權利，被上訴人嘉南公司、欣嘉公司自應
    與被上訴人丁○○負連帶賠償責任，爰依民法第一百八十四條第一項前段、第二
    項、第一百八十八條第一項侵權行為之法律關係，請求被上訴人丁○○、嘉南公
    司、欣嘉公司應連帶賠償上訴人醫療費用十三萬七千八百六十六元、看護費用九
    萬二千四百元、勞動能力損失四百六十四萬四千三百三十四元、及精神慰藉金一
    百一十二萬五千四百元，合計六百萬元，及自起訴狀繕本送達翌日起至清償日止
    ，按週年利率百分之五計算之利息等語（嗣上訴本院則減縮聲明，求為判決被上
    訴人丁○○、嘉南公司、欣嘉公司應連帶賠償上訴人醫療費用十三萬七千八百六
    十六元、看護費用二萬六千四百元、勞動能力損失三百萬元、及精神慰藉金五十
    萬元，並於扣除已請領之汽車強制責任險五十七萬六千九百六十四元後，僅請求
    連帶賠償三百萬元，及自起訴狀繕本送達翌日起至清償日止，按週年利率百分之
    五計算之利息）。
三、被上訴人則以：被上訴人丁○○停放系爭拖車架，對本件車禍之發生並無過失，
    因上訴人所受傷害，係遭不明車輛擦撞其所騎乘之機車左手把，致撞及系爭拖車
    架而來，並非因閃避不明車輛，而撞及系爭拖車架所致，且被上訴人丁○○亦無
    長期佔用車道，停放系爭拖車架之情事，縱有停放系爭拖車架之行為，亦僅單純
    違反行政法規問題，要與上訴人所受之傷害結果間，並無相當因果關係。又縱認
    被上訴人丁○○之行為有過失，上訴人亦與有過失，所請求賠償之金額亦屬過高
    等語，資為抗辯。
四、經查被上訴人丁○○係被上訴人嘉南公司僱用之司機，其所駕駛之車牌ＵＳ—六
    ００號營業貨運曳引車靠行於被上訴人欣嘉公司，並為被上訴人欣嘉公司所有，
    該營業貨運曳引車所聯結之車牌ＰＲ—Ｅ七號系爭拖車架，則為被上訴人嘉南公
    司所有，因被上訴人丁○○將系爭拖車架，停放於嘉義市○○路○段路邊，適上
    訴人於九十一年八月二十二日上午七時二十分許，騎乘車牌ＫＶ七—七九三號重
    型機車，途經該路段時，撞及系爭拖車架左後側倒地，受有頭部外傷、臉部撕裂
    傷、下顎骨骨折、上顎骨骨折、右側顴骨骨折、右側眼眶底破損、鼻篩骨骨折、
    右側眼球破損、額骨骨折等傷害，雖經送醫治療，仍致右眼視力完全喪失，右眼
    已無功能等事實，既為兩造所不爭執，並有上訴人提出之聖馬爾定醫院診斷證明
    書附卷，及調閱之臺灣嘉義地方法院檢察署九十一年度偵字第七０六六號過失傷
    害案卷、臺灣省嘉雲區車輛行車事故鑑定委員會九十一年度嘉鑑字第九一一四二
    五號鑑定案卷、嘉義市警察局九十二年八月四日嘉市警交字第０九二００六二五
    九八號函附之道路交通事故調查報告表、現場照片等件足稽，自堪信實。惟上訴
    人主張被上訴人丁○○長期將系爭拖車架，停放於嘉義市○○路邊佔用車道，妨
    害他車之通行，違反道路交通安全規則第一百十二條第一項第九款、第一百四十
    條第四款，及道路交通管理處罰條例第五十六條第一項第五款、第八十二條第一
    項第四款規定，並致上訴人發生車禍因而傷害，應推定有過失，自應負損害賠償
    責任乙節，既為被上訴人所堅詞否認，並以前揭情詞置辯，致兩造互有爭議。是
    本件所應審酌者，厥為被上訴人丁○○停放系爭拖車架之行為，是否有過失，如
    有過失與上訴人因車禍受傷之結果間，有無相當因果關係存在？及上訴人所得請
    求賠償之金額若干？二情而已。茲更詳細說明如下：
（一）按因故意或過失，不法侵害他人之權利者，負損害賠償責任；違反保護他人之
      法律，致生損害於他人者，負賠償責任，但能證明其行為無過失者，不在此限
      ；民法第一百八十四條第一項前段、第二項定有明文。次按損害賠償之債，以
      有損害之發生及有責任原因之事實，並二者之間有相當因果關係為成立要件，
      所謂相當因果關係，係以行為人之行為所造成的客觀存在事實，為觀察的基礎
      ，並就此客觀存在事實，依吾人智識經驗判斷，通常均有發生同樣損害結果之
      可能者，該行為人之行為與損害之間，即有相當因果關係，亦迭經最高法院著
      有判決要旨在案。本件被上訴人丁○○因停放系爭拖車架，致上訴人騎機車撞
      上因而受傷，被訴過失傷害之犯行，業經臺灣高等法院臺南分院檢察署駁回再
      議不起訴處分確定，固有該署九十二年度上聲議字第二三八號處分書、及所調
      閱之該案偵查案卷可佐；惟檢察官不起訴處分，無拘束民事訴訟之效力，又刑
      事判決所為事實之認定，於獨立民事訴訟之裁判時，本不受其拘束，原審斟酌
      全辯論意旨及調查證據之結果，依自由心證，為與刑事判決相異之認定，不得
      謂為違法，亦有最高法院四十一年臺上字第一三０七號判例足參。卷查本件道
      路交通事故調查報告表之事故現場圖，固足認被上訴人丁○○係緊靠世賢路三
      段路旁停放系爭拖車架，尚有路寬四．八公尺可供通行無訛。惟按汽車停車時
      ，不得於顯有妨害他車通行之處所停車；汽車駕駛人在顯有妨害他車通行之處
      所停車時，處六百元以上一千二百元以下罰鍰；任何人不得利用道路放置拖車
      、貨櫃或動力機械；利用道路放置拖車、貨櫃或動力機械者，除責令行為人即
      時停止並消除障礙外，處行為人或其雇主一千二百元以上二千四百元以下罰鍰
      ；道路交通安全規則第一百十二條第一項第九款、第一百四十條第四款，及道
      路交通管理處罰條例第五十六條第一項第五款、第八十二條第一項第四款，分
      別定有明文。被上訴人丁○○違規擅將系爭拖車架，停放於嘉義市○○路邊佔
      用車道，佔用不少路面空間，於來往車輛之通行難謂無妨害，即係違反道路交
      通安全規則第一百十二條第一項第九款、第一百四十條第四款，及道路交通管
      理處罰條例第五十六條第一項第五款、第八十二條第一項第四款之規定，依民
      法第一百八十四條第二項規定應推定其有過失。雖依上訴人於警訊中所稱：「
      ‧‧‧有一部不明車輛（不曉得是自小客車或機車）從我左邊擦撞到我所騎的
      機車左手把，致使我慌張而失去控制，而撞到停放於路旁的半拖車‧‧‧。」
      等語，固足認上訴人係受外力擦撞後，一時慌張失去控制始撞及停放路邊之系
      爭拖車架；且依卷附車禍現場資料顯示，案發時天氣晴朗，有自然光線能見度
      佳，上訴人自遠處固可見停放之系爭拖車架，而能注意車前狀況，進而採取必
      要之安全措施。惟如前述，上訴人既係遭外力擦撞後，失控直接撞上該違規停
      放之系爭拖車架，則被上訴人丁○○苟未違規停放系爭拖車架於慢車道上，上
      訴人騎機車即能盡量靠右行駛，而無遭不明車輛擦撞手把之可能，且上訴人縱
      被其他車輛擦撞機車手把，亦僅偏右搖晃幾下，尚有緩衝空間得以安然回復正
      常，乃被上訴人丁○○竟違規停放系爭拖車架於慢車道上，致上訴人無從盡量
      靠右騎機車，並縮減上訴人發生意外時之緩衝空間，且一般人於此情形下，通
      常會撞及違規停放之系爭拖車架，故被上訴人丁○○違規停放系爭拖車架之過
      失行為，與本件車禍致上訴人受傷之結果間，亦具相當之因果關係，從而被上
      訴人丁○○自應負侵權行為之損害賠償責任。至臺灣省嘉雲區車輛行車事故鑑
      定委員會，及臺灣省車輛行車事故覆議鑑定委員會，均認被上訴人丁○○無過
      失之鑑定結果，因與本院認定之結果不同，自難採為被上訴人丁○○有利之認
      定。
（二）次按受僱人因執行職務，不法侵害他人之權利者，由僱用人與行為人負連帶賠
      償責任；不法侵害他人之身體或健康者，對於被害人因此喪失或減少勞動能力
      ，或增加生活上之需要時，應負損害賠償責任；不法侵害他人之身體、健康者
      ，被害人雖非財產上之損害，亦得請求賠償相當之金額；民法第一百八十八條
      第一項、第一百九十三條第一項、及第一百九十五條第一項，分別規定甚明。
      且民法第一百八十八條第一項所稱之受僱人，係以事實上之僱用關係為標準，
      凡客觀上使用他人為服勞務者，均為僱用人，不以有僱用契約之存在為僱用人
      負責之條件；且所謂執行職務亦不以受指示執行之職務為限，倘在外觀上受僱
      人之行為，依一般情形觀之，得認為係執行職務者，即屬相當。經查被上訴人
      丁○○係被上訴人嘉南公司僱用之司機，其所駕駛之車牌ＵＳ—六００號營業
      貨運曳引車靠行於被上訴人欣嘉公司，並為被上訴人欣嘉公司所有，該營業貨
      運曳引車所聯結之車牌ＰＲ—Ｅ七號系爭拖車架，則為被上訴人嘉南公司所有
      ，既為兩造所不爭執，足認客觀上被上訴人丁○○係為被上訴人欣嘉公司、被
      上訴人嘉南公司服勞務，且被上訴人丁○○將系爭拖車架，停放於嘉義市○○
      路○段路邊之行為，在外觀上係執行其職務。為此上訴人依侵權行為之法律關
      係，請求被上訴人丁○○、嘉南公司、欣嘉公司連帶賠償，洵屬有據。茲進而
      審酌上訴人請求賠償之事項及金額如下：
    (一)醫藥費：上訴人主張其因車禍受傷於聖馬爾定醫院就診，共支出十三萬七千八
      百六十六元，不惟已據提出費用明細表附卷為證，復為被上訴人所不爭執，自
      應如數准許。
    (二)看護費：上訴人雖主張其受傷住院十二日期間，醫生囑咐需看護照顧，看護費
      每日二千二百元，共計二萬六千四百元；惟被上訴人抗辯看護費每日應以二千
      元計算為合理，既已為上訴人所同意，則上訴人看護費之請求於二萬四千元（
      2000x12=24000）範圍內為有理由，應予准許，逾此範圍之請求，應予駁回。
    (三)勞動能力損失：上訴人主張其原在聖馬爾定醫院任職護理工作，時薪一百五十
      元，每日工作八小時，每年工作二百五十日，年收入為三十萬元（ 150x8x250
      =300000 ），受傷後經該醫院改派為行政助理，月薪為一萬五千元，年收入為
      十八萬元（15000x12=180000 ），每年收入減少十二萬元，既有所提出之該醫
      院錄取報到通知書、及薪資明細表存卷為憑，且上訴人原為聖馬爾定醫院護士
      ，因本件車禍受傷後，醫院改派其為行政助理，顯見上訴人之職務調動，與本
      件車禍受傷有因果關係，上訴人自得請求因此減少之工作收入。而上訴人甫於
      聖馬爾定醫院服務未滿一月，其請求勞動能力損失年數二十五年，依霍夫曼式
      計算一次給付之金額計算，上訴人得請求之金額為一百九十七萬九千九百六十
      七元（ 120000x16.0000000=0000000，元以下四捨五入），逾此部分之請求則
      難謂正當，不應准許。
    (四)精神慰藉金：按慰撫金數額之認定，除依上訴人所受身體上及精神上痛苦程度
      及所造成之影響，二者予以衡量外，尚須斟酌雙方之身分資力與加害之程度及
      各種情形，予以核定。衡以上訴人八十九年度有所得一筆，九十年度無所得，
      九十一年度有所得一筆，名下有不動產一筆；被上訴人丁○○八十九年度有所
      得三筆，九十年度有所得三筆，九十一年度有所得二筆，名下有房屋、土地、
      汽車及投資，有各該稅務電子閘門財產所得調件明細表附卷足稽。另被上訴人
      嘉南公司、欣嘉公司均從事交通運輸業，被上訴人嘉南公司於七十三年五月二
      十八日設立，實收資本總額為八百萬元，被上訴人欣嘉公司於六十七年六月十
      六日設立，實收資本總額為一千萬元，亦有各該公司基本資料查詢附卷可佐等
      一切情狀，認上訴人之精神慰撫金以四十萬元為適當，逾此部分之請求，不應
      准許。
    (五)綜上所述，上訴人之請求於二百五十四萬一千八百三十三元（ 137866+24000+
      0000000+400000=0000000）之範圍，為有理由。
五、次按損害之發生或擴大，被害人與有過失者，法院得減輕賠償金額或免除之，民
    法第二百十七條第一項定有明文。道路交通安全規則第九十四條第三項亦規定，
    汽車（包括機器腳踏車）行駛時，駕駛人應注意車前狀況及兩車併行之間隔，並
    隨時採取必要之安全措施。而觀諸上訴人在警訊中所自陳：「當時沒有注意旁邊
    的車子，沒有煞車」、「‧‧‧有一部不明車輛（不曉得是自小客車或機車）從
    我左邊擦撞到我所騎的機車左手把，致使我慌張而失去控制，而撞到停放於路旁
    的半拖車‧‧‧。」等語，亦足見上訴人騎機車時，亦疏未注意車前狀況，其就
    本件車禍之發生與有過失至明。本院審酌雙方過失之程度，認上訴人應負十分之
    六之過失責任，並依此比例減輕被上訴人之賠償金額。則上訴人得請求被上訴人
    連帶賠償之金額為一百零一萬六千七百三十三元（0000000x4/10=0000000），逾
    此部分之請求，不應准許。
六、又按強制汽車責任保險法第三十條規定：「保險人依本法規定給付之保險金，視
    為加保人或被保險人損害賠償金額之一部分，加保人或被保險人受賠償請求時，
    得扣除之。」經查本件車禍之強制保險理賠金五十七萬六千九百六十四元，業經
    第一產物保險股份有限公司給付上訴人受領完畢，既有上訴人之存摺影本及九十
    二年八月二十二日第一產物保險股份有限公司一產字服第九二０四一號函在卷可
    佐，復為上訴人所是認，則上訴人已領取之該保險金額，應自上訴人請求賠償之
    金額中予以扣除。從而上訴人依侵權行為之法律關係，請求被上訴人連帶給付之
    金額為四十三萬九千七百六十九元（ 0000000-000000=439769），逾此部分之請
    求，不應准許。
七、末按給付有確定期限者，債務人自期限屆滿時起，負遲延責任；給付無確定期限
    者，債務人於債權人得請求給付時，經其催告而未為給付，自受催告時起，負遲
    延責任。其經債權人起訴而送達訴狀，或依督促程序送達支付命令，或為其他相
    類之行為者，與催告有同一之效力；民法第二百二十九條第一、二項分別定有明
    文。又遲延之債務，以支付金錢為標的者，債權人得請求依法定利率計算之遲延
    利息。但約定利率較高者，仍從其約定利率。而應付利息之債務，其利率未經約
    定，亦無法律可據者，週年利率為百分之五；亦為同法第二百三十三條第一項及
    第二百零三條所明定。本件上訴人請求被上訴人賠償之金額，並未定有給付之期
    限，則上訴人請求自起訴狀繕本送達被上訴人之翌日起，即被上訴人丁○○自九
    十二年七月三十一日起，被上訴人欣嘉公司自九十二年七月二十九日起，被上訴
    人嘉南公司自九十三年四月二日起，各至清償日止，按年息即週年利率百分之五
    計付遲延利息，並未逾上開規定之範圍，亦無不合，應併予准許。
八、綜上所述，上訴人依侵權行為損害賠償請求權，請求被上訴人連帶給付四十三萬
    九千七百六十九元，及被上訴人丁○○自九十二年七月三十一日起，被上訴人欣
    嘉公司自九十二年七月二十九日起，被上訴人嘉南公司自九十三年四月二日起，
    各至清償日止，按週年利率百分之五計算之利息，為有理由，應予准許；逾此部
    分之請求，則無理由，應予駁回。原審就上開應准許部分，為上訴人敗訴之判決
    ，並駁回其假執行之聲請，自有未合。上訴意旨求予廢棄改判，為有理由，爰由
    本院予以廢棄改判如主文第二項所示。至上訴人其餘請求不應准許部分，原判決
    為上訴人敗訴之判決，並駁回其假執行之聲請，經核於法並無不合，上訴意旨求
    予廢棄改判，為無理由，應予駁回。
九、又本件事證已臻明確，兩造其餘主張陳述及攻擊防禦方法，核與判決之結果不生
    影響，爰不逐一論述，附此敘明。
十、據上論結，本件上訴為一部有理由，一部無理由，應依民事訴訟法第四百五十條
    、第四百四十九條第一項、第七十九條、第八十五條第二項，判決如主文。
中　　　華　　　民　　　國　　九十三　　年　　　十　　　月　　十九　　　日
　　　　　　　　　　　　　　　　　　臺灣高等法院臺南分院民事第一庭
~B1審判長法官　王　　惠　　一
~B2　　　法官　蘇　　重　　信
~B3　　　法官　林　　永　　茂
右為正本係照原本作成。
上訴人如對本判決上訴，須於判決送達後二十日內向本院提出上訴狀，未表明上訴理
由者，應於上訴後二十日內向本院提出理由書。
被上訴人不得上訴。
中　　　華　　　民　　　國　　九十三　　年　　　十　　　月　　　十九　　日
~B法院書記官　謝　　素　　嬿
